【裁判字號】    99,易,366
【裁判日期】    990318
【裁判案由】    強制
【裁判全文】
臺灣臺中地方法院刑事判決               99年度易字第366號
公  訴  人  臺灣臺中地方法院檢察署檢察官
被      告  丁○○
            丙○○
選任辯護人  常照倫律師
上列被告因強制案件，經檢察官提起公訴（98年度偵字第13300
號），被告於本院準備程序就被訴事實為有罪之陳述，本院裁定
改行簡式審判程序，判決如下：
    主    文
丁○○共同犯強制罪，累犯，處有期徒刑伍月，如易科罰金，以
新臺幣壹仟元折算壹日。
丙○○共同犯強制罪，處有期徒刑月，如易科罰金，以新臺幣
壹仟元折算壹日。
    犯罪事實
一、丁○○於民國97年間因犯妨害風化案件，經臺灣高雄地方法
    院判處有期徒刑4月，經減刑為有期徒刑2月確定，甫於97年
    9月24日易科罰金執行完畢。竟不知警惕，其於97年間經營
    CD 經紀傳播公司，從事傳播坐檯小姐之經紀人職務。甲○○於97年9月30日，向丁○○應徵而成為丁○○旗下之傳播
    坐檯小姐。甲○○並於上開時間，向丁○○借款新臺幣（下
    同）2萬元，約定2萬元之利息為4000元（丁○○所涉重利罪
    部分，另為不起訴處分），亦即甲○○要返還本金連同利息
    共2萬4000元給丁○○，甲○○則簽發票面金額分別為2萬元
    之本票共3紙並交付其所有國民身分證1枚供丁○○質押。雙
    方並約定丁○○可自甲○○之坐檯費中自行扣除2000元，直
    至上開金額全部清償為止。嗣甲○○於97年10月間，由丁○○旗下轉至亦從事傳播經紀業之洪進財旗下，甲○○與丁○○約定尚未清償之借款，則由洪進財代丁○○由甲○○之坐
    檯費中每次扣除2000元，再由洪進財交給丁○○，以清償甲○○之借款。嗣丁○○於98年5月間，認甲○○尚積欠其80
    00元未清償，竟與其女友丙○○萌生共同強制之犯意聯絡，
    於98年5月9日早上4時10分許，前往甲○○位於臺中市○區
    ○○路27之8號之上班地點，等待甲○○下班並搭電梯到1樓
    準備離去之際，丁○○與丙○○分別強拉甲○○之左、右手
    臂，丁○○並出言喝令甲○○上車，2人強行將甲○○拖進
    丁○○所有車牌號碼HN-1599號自小客車內。上車後，丁○○坐在駕駛座並將車門上鎖，丙○○則坐在甲○○旁邊控制
    甲○○行動，丙○○並出言恐嚇甲○○稱：不要亂動，乖乖
    坐好，不然要將你賣到妓女戶等語，使甲○○心生畏懼而不
    敢下車。丁○○與丙○○先在車上要求甲○○返還8000元，
    惟甲○○稱沒有錢可還，丁○○即開啟該部自小客車在臺中
    市區繞行。之後，丁○○將自小客車開往甲○○位於臺中市
    ○區○○○街68號住處樓下，要甲○○找家人出面解決，經
    甲○○苦苦哀求，丁○○始作罷又駛離上開地點。甲○○遭
    丁○○及丙○○控制在車內期間，丙○○見甲○○背著斜背
    包，即下手強行搶走該斜背包，甲○○反抗拉住其斜背包，
    丁○○出言恐嚇稱：不要反抗，不然要叫其他兄弟來處理你
    等語，使甲○○心生畏懼，不敢再反抗而任由丙○○拿走該
    斜背包。丙○○取得該斜背包後，即自背包內自行取走裡面
    的現金4200元、插有門號0000-000000號SIM卡之行動電話1
    支、鑰匙1串等物交給丁○○。甲○○告以該4200元係包括
    其他小姐之坐檯費，丁○○遂以甲○○上開行動電話連絡甲○○之經紀人洪進財，告知洪進財其欲取走甲○○身上之42
    00元之坐檯費，洪進財同意。丁○○取走上開4200元後，仍
    認甲○○尚積欠其3800元，遂扣留甲○○上開行動電話1支
    及住家鑰匙1串等物，約定由甲○○返還3800元借款時，再
    將上開物品返還甲○○。之後，丁○○即將車子開往臺中縣
    大肚山上之某不知名之公墓，將甲○○趕下車並丟在該處，
    揚長而去。丁○○與丙○○以上述之強暴、脅迫之方式，妨
    害甲○○行使其行動自由約1小時及對其所有財物行使支配
    權之權利。甲○○遭丁○○、丙○○趕下車後，自行步行走
    下山，直看到1家便利商店時，始以該處之公共電話撥打給
    洪進財，告知洪進財其遭丁○○、丙○○丟在大肚山上公墓
    之情，要求洪進財來載其下山。因洪進財有事無法即刻前往
    ，甲○○遂要求其他友人前往載其下山。嗣甲○○於98年5
    月12日下午6時許，前往警局報案。經警於當日晚上11時15
    分許，在臺中市○區○○街25號前查獲丁○○及丙○○，並
    在丁○○所有車牌號碼HN-1599號自小客車內扣得甲○○遭
    取走之4200元、行動電話1支及鑰匙2支及甲○○之國民身分
    證1枚等物。丙○○並帶同警方前往其位於臺中市○區○○○路317號3樓之10室，取出甲○○所簽發票面金額分別為2
    萬元之本票3紙，而查獲本件。
二、案經甲○○訴由臺中市警察局第四分局報告臺灣臺中地方法
    院檢察署檢察官偵查起訴。
    理    由
一、訊據被告丁○○、丙○○對於上開犯罪事實均坦承不諱，核
    與告訴人甲○○於警詢、偵查中之指述，及證人洪進財於偵
    查中之證述內容相符，且有監視器翻拍照片、現場照片、通
    聯調閱查詢單、扣案物品照片、贓物認領保管單在卷可參。
    復有被害人甲○○之國民身分證、鑰匙、紅包袋、本票正本
    3張、現金4200元、行動電話扣案可證。綜上事證，足認被
    告丁○○、丙○○之自白核與事實相符。本案事證明確，被
    告前開犯行堪予認定。
二、按刑法第305條之恐嚇危害安全罪，係指單純以將來加害生
    命、身體、自由、名譽、財產之事，恐嚇他人致生危害於安
    全者而言，如對於他人之生命、身體等，以現實之強暴、脅
    迫手段加以危害要挾，使人行無義務之事或妨害人行使權利
    ，即應構成同法第304條之強制罪，縱有恐嚇行為，亦僅屬
    犯強制罪之手段，無更論以恐嚇危害安全罪之餘地。又同法
    第304條之強暴脅迫，祗以所用之強暴手段足以妨害他人行
    使權利，或足使他人行無義務之事為已足，並非以被害人之
    自由完全受其壓制為必要。是核被告丁○○、丙○○所為，
    係犯刑法第304條第1項之強制罪。丁○○、丙○○就上開強
    制犯行，有犯意之聯絡及行為之分擔，應依共同正犯論處。
    被告二人多次強制犯行，均係基於接續犯意為之，應均論以
    接續犯。被告丁○○前曾犯妨害風化案件，經臺灣高雄地方
    法院判處有期徒刑4月，經減刑為有期徒刑2月確定，甫於97
    年9月24日易科罰金執行完畢，有臺灣高等法院被告前案紀
    錄表附卷可憑，其5年內故意再犯本件有期徒刑以上之罪，
    為累犯，應依刑法第47條第1項規定，加重其刑。爰審酌被
    告丁○○、丙○○因債務問題，以致對被害人甲○○心生怨
    懟，而有本件之舉，犯罪之動機、目的尚屬單純，但就彼此
    之紛爭未思以理性平和之方式處理，對告訴人甲○○施以如
    上之不法手段，仍屬可議，然被告二人犯後坦承犯行，態度
    良好等一切情狀，各量處如主文所示之刑，並均諭知易科罰
    金之折算標準，以示懲儆。至於扣案之本票3張，係被害人
    甲○○持以向被告丁○○借款擔保使用，於還款後仍須交還
    甲○○，非被告丁○○所有之物，尚與沒收之要件不符，並
    無沒收之必要。而扣案身分證1張、新台幣4200元、鑰匙2支
    及手機1支均非被告丁○○所有，且已發還被害人甲○○，
    依法均不得宣告沒收，併此敘明。
據上論斷，應依刑事訴訟法第273條之1第1項、第299條第1項前
段，刑法第28條、第304條第1項、第47條第1項、第41條第1項前
段，刑法施行法第1條之1，判決如主文。
本案經檢察官乙○○到庭執行職務。
中    華    民    國    99    年    3     月    18    日
                  刑事第12庭    法  官  周玉蘭
以上正本證明與原本無異。
如不服本判決，應於收受送達後10日內向本院提出上訴書狀(應
敘述具體理由並按他造當事人之人數附繕本)。
上訴書狀如未敘述理由，應於上訴期間屆滿後20日內補提理由書
於本院。「切勿逕送上級法院」
告訴人或被害人對於判決如有不服具備理由請求檢察官上訴者，
其上訴期間之計算係以檢察官收受判決正本之日期為準。
                                書記官  黃泰能
中    華    民    國    99    年    3     月    18    日
【附錄本案論罪科刑法條】
刑法第304條第1項：
以強暴、脅迫使人行無義務之事，或妨害人行使權利者，處三年
以下有期徒刑、拘役或三百元以下罰金。

司法院資訊處製作；財團法人民間司法改革基金會備份。
